臺灣高等法院刑事判決
110年度上更一字第147號
上  訴  人  臺灣士林地方檢察署檢察官
上  訴  人  
即  被  告  林俊傑



選任辯護人  許瑞榮律師
上  訴  人  
即  被  告  林宗翰




選任辯護人  黃慧仙律師
上列上訴人因被告重傷害案件，不服臺灣士林地方法院108年度
訴字第4號，中華民國108年6月25日第一審判決（起訴案號：臺
灣士林地方檢察署107年度偵字第2822號），提起上訴，本院判
決後，經最高法院發回，本院更行判決如下：
    主  文
原判決撤銷。
林俊傑共同犯重傷害未遂罪，處有期徒刑貳年捌月。
林宗翰共同犯重傷害未遂罪，累犯，處有期徒刑貳年拾月。
    事  實
一、林俊傑於民國106年12月27日凌晨1時許，駕駛車牌號碼00-0
    000號小客車搭載林宗翰及文伯偉（所涉犯行業經臺灣士林
    地方法院〈下稱士林地院〉以108年度訴字第4號判決判處有期
    徒刑6月，且經本院以108年度上訴字第2811號判決駁回上訴
    確定），欲前往石牌之KTV消費，車輛行經石牌捷運站附近
    時，林俊傑思及先前在石牌捷運站附近某KTV內，因細故與
    徐道欽發生衝突，遂提議教訓徐道欽，經車內之林宗翰及文
    伯偉表示願意協助後，林俊傑、林宗翰及文伯偉即基於傷害
    之犯意聯絡，於106年12月27日凌晨1時58分許，前往徐道欽
    所在之臺北市○○區○○街00號「小魚兒卡拉OK店」旁，到達後
    林俊傑即下車並持不詳之人所有之開山刀1把，林宗翰則持
    不詳之人所有之開山刀1把、辣椒水1罐下車，文伯偉隨即自
    後座攀爬至駕駛座並在該處等候，以利林俊傑、林宗翰於傷
    害徐道欽後得以迅速逃離。然林宗翰、林俊傑進入小魚兒卡
    拉OK店見到徐道欽後，均知悉開山刀係具殺傷力之堅硬物品
    ，且於客觀上能預見渠等分持開山刀向他人恣意揮砍，極易
    造成他人四肢機能毀敗或嚴重毀損之結果，依當時情形又無
    不能預見之情事，竟逾越原先傷害之犯意，提升為縱使徐道
    欽遭渠等共同毀敗或嚴重減損一肢以上機能亦不違背本意之
    重傷害不確定故意，由林宗翰持開山刀對徐道欽之右臂猛力
    揮砍1下，並於現場噴灑辣椒水，以遮蔽現場他人之視線，
    林俊傑則持另1把開山刀對徐道欽之右側下肢部位猛力揮砍
    多下，共同以此方式著手實施重傷害之行為，致徐道欽因而
    受有右側前臂近乎完全截肢傷害（橈骨、尺骨、尺動脈、尺
    神經、屈指、屈腕肌腱及伸指、伸腕肌腱斷裂）、右側下肢
    多處深度撕裂傷等傷勢。嗣林俊傑及林宗翰於揮砍徐道欽後
    奪門而出，由文伯偉駕駛前開小客車在外接應後逃逸，迨行
    駛至臺北市○○區○○○路000號附近，林俊傑、林宗翰即先行下
    車離去，文伯偉則將車輛駕駛至臺北市○○區○○○路0段000○0
    號附近停放，並拆除車牌後離去。而徐道欽於同日凌晨2時7
    分許，經送往臺北榮民總醫院（下稱臺北榮總）急救，並於
    同日接受右側前臂傷害顯微接合手術，術後右側前臂斷肢順
    利存活，經門診追蹤後，除右手中指、無名指及小指仍有部
    分運動功能尚未恢復，其餘右側上肢關節（肩關節、肘關節
    及腕關節）功能正常，未達毀敗或嚴重減損右臂機能之重傷
    害結果。
二、案經徐道欽訴由臺北市政府警察局北投分局（下稱北投分局
    ）報告臺灣士林地方檢察署（下稱士林地檢署）檢察官偵查
    後起訴。
    理  由
壹、證據能力方面：
一、按被告以外之人於審判外之言詞或書面陳述，除法律有規定
    者外，不得作為證據，刑事訴訟法第159條第1項定有明文。
    證人即告訴人徐道欽於警詢時之陳述，係被告林俊傑、林宗
    翰以外之人於審判外之陳述，且經被告林宗翰及其辯護人爭
    執證據能力（見本院110年度上更一字第147號卷〈下稱更一
    卷〉第127頁），依刑事訴訟第159條第1項之規定，應認告訴
    人於警詢時之陳述對被告林宗翰無證據能力。
二、按被告以外之人於審判外之陳述，雖不符合刑事訴訟法第15
    9條之1至第159條之4之規定，但經當事人於審判程序同意作
    為證據，法院審酌該言詞陳述或書面陳述作成時之情況，認
    為適當者，亦得為證據；當事人、代理人或辯護人於法院調
    查證據時，知有刑事訴訟法第159條第1項不得作為證據之情
    形，而未於言詞辯論終結前聲明異議者，視為有前項之同意
    ，刑事訴訟法第159條之5定有明文。本判決下列所引用被告
    2人以外之人於審判外之陳述（除上述外），雖屬傳聞證據
    ，惟檢察官及被告2人、辯護人於本院審理迄至言詞辯論終
    結前均未聲明異議，本院審酌上開證據資料製作時之情況，
    尚無違法不當及證明力明顯過低之瑕疵，且與本案待證事實
    間具有相當關聯性，亦認為以之作為證據應屬適當，依刑事
    訴訟法第159條之5規定，認前揭證據資料均有證據能力。
三、至於本判決所引用之非供述證據部分，與本案均有關連性，
    亦無證據證明係實施刑事訴訟程序之公務員以不法方式所取
    得，依刑事訴訟法第158條之4之反面解釋，當有證據能力，
    復於本院審理時，提示並告以要旨，使檢察官、被告2人、
    辯護人充分表示意見，自得為證據使用。
貳、實體方面：
一、訊據被告2人固坦承有於上開時間、地點，由被告林宗翰持
    開山刀對告訴人之右臂猛力揮砍1下，並於現場噴灑辣椒水
    ，以遮蔽現場他人之視線，被告林俊傑則持另1把開山刀對
    告訴人之右側下肢部位猛力揮砍多下；惟均矢口否認有何重
    傷害未遂之犯行，被告林俊傑辯稱：我跟告訴人沒有深仇大
    恨，只是持刀砍到告訴人的右腳，沒有重傷害告訴人的意思
    云云；被告林宗翰辯稱：我有拿辣椒水噴灑，在現場一片混
    亂中持刀揮砍，沒有要傷害重傷害告訴人的意思云云。經查
    ：
　㈠被告林俊傑於106年12月27日凌晨1時許，駕駛車牌號碼00-00
    00號小客車搭載被告林宗翰及文伯偉，欲前往石牌之KTV消
    費，車輛行經石牌捷運站附近時，被告林俊傑思及先前在石
    牌捷運站附近某KTV內，因細故與告訴人發生衝突，遂提議
    教訓告訴人，經車內之被告林宗翰及文伯偉表示願意協助後
    ，被告林俊傑、林宗翰及文伯偉即於106年12月27日凌晨1時
    58分許，前往告訴人所在之臺北市○○區○○街00號「小魚兒卡
    拉OK店」旁，到達後被告林俊傑即下車並持不詳之人所有之
    開山刀1把，被告林宗翰則持不詳之人所有之開山刀1把、辣
    椒水1罐下車，文伯偉隨即自後座攀爬至駕駛座並在該處等
    候，以利被告林俊傑、林宗翰於傷害告訴人後得以迅速逃離
    ，被告林宗翰、林俊傑進入小魚兒卡拉OK店見到告訴人後，
    由被告林宗翰持開山刀對告訴人之右臂猛力揮砍1下，並於
    現場噴灑辣椒水，以遮蔽現場他人之視線，被告林俊傑則持
    另1把開山刀對告訴人之右側下肢部位猛力揮砍多下，之後
    即奪門而出，並由文伯偉駕駛前開小客車在外接應後逃逸，
    迨行駛至臺北市○○區○○○路000號附近，被告林俊傑、林宗翰
    即先行下車離去，文伯偉則將車輛駕駛至臺北市○○區○○○路0
    段000○0號附近停放，並拆除車牌後離去等情，業據被告2人
    坦承不諱（見更一卷第124頁），核與證人即同案被告文伯
    偉、證人即告訴人、證人即小魚兒卡拉ok店員工蔡純純與魏
    麗惠、證人即小魚兒卡拉ok店經理林原億、證人即時任北投
    分局永明派出所員警施信佑之證述大致相符（見士林地檢署
    107年度偵字第2822號卷〈下稱偵字卷〉第27頁至第31頁、第5
    2頁至第61頁、第372頁、士林地院108年度訴字第4號卷〈下
    稱訴字卷〉第198頁至第235頁、第289頁至第306頁），且有
    北投分局永明派出所偵辦重傷害案犯嫌指證辨識畫面、自願
    受搜索同意書、北投分局搜索扣押筆錄及扣押物品目錄表、
    刑案現場勘察報告、現場監視器擷取畫面、車輛詳細資料報
    表、內政部警政署刑事警察局107年1月30日刑紋字第107000
    7287號鑑定書、北投分局107年3月9日北市警投分刑字第107
    30466900號、107年3月26日北市警投分刑字第100730555400
    號函暨所附臺北市政府警察局鑑定書及刑事案件報告書、原
    審於準備程序當庭勘驗扣案開山刀2把所製作之勘驗筆錄在
    卷可稽（見偵字卷第63頁至第79頁、第95頁至第176頁、第2
    44頁至第247頁、第355頁至第365頁、第376頁至第383頁、
    訴字卷第106頁至第107頁）。又告訴人因遭被告2人分持開
    山刀揮砍，因而受有右側前臂近乎完全截肢傷害（橈骨、尺
    骨、尺動脈、尺神經、屈指、屈腕肌腱及伸指、伸腕肌腱斷
    裂）、右側下肢多處深度撕裂傷等傷勢，於106年12月27日
    凌晨2時7分許，經送往臺北榮總急救，並於同日接受右側前
    臂傷害顯微接合手術，術後右側前臂斷肢順利存活，經門診
    追蹤後，除右手中指、無名指及小指仍有部分運動功能尚未
    恢復，其餘右側上肢關節（肩關節、肘關節及腕關節）功能
    正常，未達毀敗或嚴重減損右臂機能之重傷害結果乙情，有
    臺北榮總診斷證明書、臺北榮總107年3月26日北總企字第10
    70001509號函暨所附告訴人之病歷資料、108年1月30日北總
    外字第1080000285號函、108年2月19日北總外字第10800007
    90號函暨所附告訴人傷勢照片附卷可憑（見偵字卷第43頁、
    第375頁、偵字附件卷、訴字卷第93頁、第99頁至第102頁）
    ，上情自均堪認定。
　㈡被告2人雖分別以前詞置辯；然查：
　⒈按共同實施犯罪行為之人，在合同意思範圍以內，各自分擔
    犯罪行為之一部，相互利用他人之行為，以達其犯罪之目的
    者，即應對於全部所發生之結果，共同負責。又如能預見共
    犯之行為有致生重罪結果之危險，仍利用該共犯之行為，或
    縱容、默許共犯為之，而不違背其本意，應論以該重罪之間
    接故意犯（最高法院89年度台上字第1490號判決意旨參照）
    。
　⒉依證人即告訴人證稱：當天我跟朋友在小魚兒卡拉ok店喝酒
    ，突然有2人衝進來，一前一後，前方的人胖胖的，該人手
    上拿一把刀及辣椒水，走到靠近我們時，胖胖的人有先叫我
    旁邊的人離開，再持刀砍我右臂，一刀下來我手就斷了，我
    就扶著我的手，之後該人拿出辣椒水噴我們，整個慌亂了，
    店內小姐就在喊，我也側面倒地，魏麗惠被我壓著，我眼睛
    看不見，我感覺是後面另一個人又有砍我的大腿，他們拿的
    刀子好像是一樣黑色長條狀的等語（見偵字卷第372頁、訴
    字卷第210頁至第224頁）；證人林原億證述：一高一矮的男
    子走進來，高的人比較胖，走在前面，是前面那個人砍第一
    刀，告訴人被砍第一刀後就倒在地上等語（見訴字卷第226
    頁至第227頁、第230頁）；證人蔡純純證稱：兩個人都有拿
    刀子，我有看到前面那個高高壯壯的人有將刀子拿過頭，在
    告訴人後面揮砍告訴人，整個過程中兩個拿刀子的人都站在
    一起，手都摸得到對方，另一個瘦瘦小小的人手上的開山刀
    也是舉起來在差不多脖子的位置等語（見訴字卷第291頁至
    第294頁）；證人魏麗惠證述：告訴人叫了之後，我有看到
    刀子從上往下揮的動作，之後告訴人有倒地，把我壓在地上
    ，我聽到告訴人喊手斷掉了，當時砍告訴人的人高大、胖等
    語（見訴字卷第304頁至第305頁），併參被告林俊傑自承身
    高167、168公分，體重70公斤等語（見訴字卷第320頁）、
    被告林宗翰自承身高175公分，體重92、93公斤等語（見訴
    字卷第333頁），及卷附同案被告文伯偉指認被告林俊傑、
    林宗翰之照片（見偵字卷第26頁、第34頁），可知上開告訴
    人及證人指稱持刀揮砍告訴人右臂與噴灑辣椒水者為被告林
    宗翰，持刀揮砍告訴人腿部者為被告林俊傑。而被告林宗翰
    持刀揮砍告訴人右臂前，尚未噴灑辣椒水，且有先叫旁人離
    開，被告林宗翰應是在視線清楚之情形下持刀朝告訴人之右
    臂揮砍，則以被告林宗翰於行為時為智識程度正常之成年人
    ，應可預見其持含刀柄全長45.6公分之開山刀（見訴字卷第
    107頁）朝告訴人右臂揮砍，極可能造成告訴人右臂機能毀
    敗或嚴重毀損之結果，卻仍以手舉過頭之方式朝告訴人右臂
    揮砍，且僅揮砍一刀即將告訴人之右臂砍至近乎截肢之狀態
    ，足認被告林宗翰斯時力道之大，其自具有使告訴人縱使遭
    毀敗或嚴重減損右臂機能亦不違背本意之重傷害不確定故意
    甚明。又被告林俊傑當時所處位置與被告林宗翰、告訴人甚
    近，其對於被告林宗翰揮砍告訴人右臂後，告訴人右臂幾乎
    遭截斷並倒地乙情當知之甚詳，其於行為時亦為智識程度正
    常之成年人，對於在此情形下，如同持含刀柄全長45.6公分
    之開山刀（見訴字卷第107頁）再朝告訴人揮砍，極可能造
    成告訴人原已近斷肢之右臂或其他肢體毀敗或嚴重減損之結
    果，卻仍於被告林宗翰噴撒辣椒水，現場視線不清之情形下
    ，逕自持刀朝告訴人揮砍多下，造成告訴人右側下肢多處深
    度撕裂傷，力道同屬非輕，其主觀上自亦係基於告訴人縱使
    遭毀敗或嚴重減損一肢以上機能亦不違背本意之重傷害不確
    定故意而為，縱被告林宗翰最終砍傷告訴人之部位為右側下
    肢，也無礙於其主觀上有重傷害不確定故意之認定。
  ㈢綜上，被告2人所辯並不可採。被告2人主觀上係將原傷害之
    犯意提升為重傷害之不確定故意，並共同著手為持刀攻擊告
    訴人之犯行，惟因未生重傷害之結果，而屬未遂犯之事證已
    臻明確，均應依法論科。
二、論罪科刑部分：
　㈠核被告林俊傑及林宗翰所為，均係犯刑法第278條第3項、第1
    項之重傷害未遂罪。　　
　㈡被告2人就上開犯行，有犯意聯絡及行為分擔，應論以共同正
    犯。
　㈢被告林宗翰前因賭博案件，經士林地院以104年度審簡字第63
    6號判決判處有期徒刑5月確定，於104年11月19日易科罰金
    執行完畢，有本院被告前案紀錄表在卷可參，其於受有期徒
    刑執行完畢後，5年內故意再犯本件有期徒刑以上之罪，為
    累犯，本院審酌被告林宗翰甫於104年11月19日執行完畢，
    卻不知謹慎自持，於2年後再犯本案，違背法規範之惡性未
    較先前所犯之罪為輕，足見之前所執行刑罰之矯治力仍有不
    足，致其對法律之服從性低落，參酌司法院大法官釋字第77
    5號解釋意旨，認加重其法定最低度刑，尚不至使其所受刑
    罰超過所應負擔之罪責，與罪刑相當原則並無違背，爰依刑
    法第47條第1項規定，加重其法定最低本刑。
  ㈣被告2人著手實施重傷害之犯行，但未生重傷害之結果，為未
    遂犯，依刑法第25條第2項之規定，均按既遂犯之刑減輕之
    ，並就被告林宗翰部分依法先加後減之。　　　　
  ㈤原審以被告2人罪證明確，予以論罪科刑，固非無見；惟查：
　⒈被告2人係基於重傷害之不確定故意著手為本件犯行，業於前
    述，原判決認定被告2人係基於重傷害之直接故意為之，尚
    有未恰。
　⒉被告林俊傑、林宗翰於原審判決後之108年12月24日分別與告
    訴人以新臺幣（下同）30萬元達成和解，且已履行和解條件
    完畢（見本院108年度上訴字第2811號卷第287頁至第288頁
    、更一卷第129頁、第194頁、第205頁至第207頁），量刑基
    礎即有變更，原審未及審酌，亦有未當。
　⒊綜上，檢察官以被告2人手段兇殘、迄未與告訴人和解，原審
    量刑嫌屬過輕為由提起上訴；被告2人以渠等主觀上並無重
    傷害之犯意為由提起上訴，雖俱無理由，但原判決既有前述
    可議之處，即應由本院予以撤銷改判。
　㈥爰審酌被告林俊傑、林宗翰於行為時分別為年約27歲、32歲
    之成年人，應有相當之智識程度與社會經驗可知與他人發生
    糾紛時，當以理性態度為之，卻僅因被告林俊傑與告訴人先
    前因細故發生衝突，渠等便分持開山刀著手為本件重傷害之
    犯行，使告訴人因此受有右側前臂近乎完全截肢傷害、右側
    下肢多處深度撕裂傷等傷勢，雖告訴人於接受手術及門診追
    蹤後，未達毀敗或嚴重減損右臂機能之重傷害結果，但仍造
    成告訴人之身體機能受有相當程度之毀損，自當影響告訴人
    之生活品質，所為均屬非是，渠等犯後僅坦承客觀犯行，就
    主觀上係基於重傷害之不確定故意一節矢口否認，未見有徹
    底悔悟之心，兼衡渠等已與告訴人達成和解，履行和解條件
    完畢，併參被告林俊傑自陳係高中肄業，家中有父母，從事
    服務業，月收入約2萬元至3萬元；被告林宗翰自陳係高職畢
    業，家中有母親，從事服務業，月收入2萬元至2萬5000元之
    家庭經濟生活狀況（見更一卷第192頁）等一切情狀，就渠
    等所為犯行分別量處如主文第2項、第3項所示之刑，以示懲
    儆。
　㈦沒收部分：
　⒈扣案開山刀2把（含刀套2個）、辣椒水1罐（見偵字卷第68頁
    、第78頁、第79頁），雖係供被告林俊傑、林宗翰為本件犯
    行所用之物，惟依被告林俊傑供稱：開山刀及辣椒水都不是
    我的，開山刀應該是我朋友「小雞」所有，「小雞」前陣子
    有借車，應該就是他的，至於辣椒水我也不知道車上有這些
    東西等語（見偵字卷第9頁、訴字卷第320頁至第321頁）；
    被告林宗翰供述：開山刀及辣椒水是在車上找到的，不知道
    何人所有等語（見偵字卷第16頁），已難認上開物品係被告
    2人所有之物，卷內復無證據證明係他人無正當理由提供或
    取得，即與刑法第38條第2項前段、第3項前段沒收之要件未
    符，爰不予宣告沒收。
　⒉至扣案其餘物品（見偵字卷第68頁、第73頁、第78頁至第79
    頁），或與本案犯行無關，或不具刑法上之重要性，亦不併
    予宣告沒收。　
據上論斷，應依刑事訴訟法第369條第1項前段、第364條、第299
條第1項前段，判決如主文。
本案經檢察官蔡東利提起公訴，檢察官許梨雯提起上訴，檢察官
李叔芬到庭執行職務。
中　　華　　民　　國　　110 　年　　11　　月　　17　　日
                  刑事第四庭  審判長法　官  陳筱珮
                                    法　官  吳元曜
                                    法　官  羅郁婷
以上正本證明與原本無異。
如不服本判決，應於收受送達後20日內向本院提出上訴書狀，其
未敘述上訴之理由者並得於提起上訴後20日內向本院補提理由書
（均須按他造當事人之人數附繕本）「切勿逕送上級法院」。
                                    書記官  蔡易霖
中　　華　　民　　國　　110 　年　　11　　月　　17　　日
附錄：本案論罪科刑法條全文
中華民國刑法第278條
使人受重傷者，處5年以上12年以下有期徒刑。
犯前項之罪因而致人於死者，處無期徒刑或10年以上有期徒刑。
第1項之未遂犯罰之。